【裁判字號】    97,易,4063
【裁判日期】    980203
【裁判案由】    詐欺
【裁判全文】
臺灣臺中地方法院刑事判決              97年度易字第4063號
公  訴  人  臺灣臺中地方法院檢察署檢察官
被      告  甲○○
上列被告因詐欺案件，經檢察官聲請簡易判決處刑（97年度偵字
第9946號），本院認不宜以簡易判決處刑（97年度中簡字第2899
號），改依通常程序審理，本院判決如下：
    主  文
本件免訴。
    理  由
一、檢察官聲請簡易判決處刑意旨略以：被告甲○○能預見將自
    己帳戶交付他人使用，可能幫助他人取得因財產犯罪所得之
    財物，在得知他人收受帳戶訊息後，竟均基於幫助詐欺之犯
    意，而於民國（下同）96年10月1日前某日，將其向中國信
    託商業銀行股份有限公司中壢分行所申設帳戶（帳號：
    00000000 000000號）之存摺、提款卡等物，連同提款密碼
    ，交付詐騙集團作為詐欺、存、提款、匯款之用，並以此方
    式幫助該詐欺集團為詐欺犯行。嗣該詐欺集團成員即以所取
    得甲○○之上揭帳戶為犯罪工具，於96年10月1日，以電話
    向曾以匯款支付網路購物價金之買受人乙○○佯稱其誤將付
    款方式設定為分期付款，需重新操作提款機設定，致乙○○
    陷於錯誤而依其指示操作提款機，而分別匯款新台幣（下同
    ）19,000元甲○○之上揭帳戶內（另匯款17,000元至蘇金珠
    向中國信託商業銀行股份有限公司臺中分行申設帳號：
    00000000000000 號帳戶內，蘇金珠涉犯幫助詐欺取財部分
    ，經本院另案審理中），此匯款金額並旋即遭詐欺集團成員
    提領殆盡。嗣乙○○發覺報案後，經警調閱上揭帳戶之交易
    資料，始查獲上情。因認被告甲○○涉有刑法第30條第1項
    前段、第339條第1項之幫助詐欺取財罪嫌云云。
二、按案件曾經判決確定者，應諭知免訴之判決，諭知免訴之判
    決，得不經言詞辯論為之，刑事訴訟法第302條第1款、第30
    7條分別定有明文。次按訴訟上所謂一事不再理之原則，關
    於實質上一罪或裁判上一罪，均有其適用，此經最高法院60
    年台非字第77號著有判例可參。又法律上一罪之案件，無論
    其為實質上一罪（接續犯、繼續犯、集合犯、結合犯、吸收
    犯、加重結果犯）或裁判上一罪（想像競合犯及刑法修正前
    之牽連犯、連續犯），在訴訟上均屬單一性案件，其刑罰權
    既僅一個，自不能分割為數個訴訟客體。而單一案件之一部
    犯罪事實曾經有罪判決確定者，其既判力自及於全部，其餘
    犯罪事實不受雙重追訴處罰，此即一事不再理原則，否則應
    受免訴之判決（最高法院97年度台非字第211號裁判要旨可
    資參照）。
三、查被告甲○○前因基於幫助他人詐欺取財之未必故意，於96
    年10月1日前某日，在臺灣地區內之不詳地點，將其本人於
    94年10月26日申辦之安泰商業銀行股份有限公司中壢分行
    00000000000000000號帳戶之存摺、提款卡等資料，交由某
    姓名年籍不詳之成年人士，以作為該人所屬詐騙集團詐欺取
    財之工具。嗣該詐騙集團之成員於96年10月1日下午4時30
    分許，撥打電話給吳驊恩，佯稱吳驊恩網路購物選項程序出
    現錯誤，要求吳員至自動提款機前依其指示重新操作，致吳
    驊恩信以為真而陷於錯誤，按照該詐騙集團成員指示至自動
    提款機前操作，迄至翌日即96年10月2日凌晨1時4分許，吳
    驊恩發現其帳戶內轉出存款29,989元至甲○○上開帳戶內，
    始知受騙而報警，經警循線於同年10月15日下午3時10分許
    ，在安泰商業銀行股份有限公司中壢分行查獲正在辦理補發
    前揭帳戶存摺、金融卡之甲○○，被告該幫助詐欺取財之犯
    行，業經臺灣桃園地方法院檢察署檢察官以96年度偵字第27
    243號聲請以簡易判決處刑後，復經臺灣桃園地方法院於97
    年1月8日以97年度壢簡字第2800號（下稱前案）判處有期徒
    刑4月，如易科罰金，以1,000元折算1日，並於同年2月4日
    確定等情，經本院依職權調閱上開刑事卷全卷查閱無訛，並
    有臺灣高等法院被告全國前案記錄表1紙在卷可稽。查本案
    被告所為幫助詐欺取財之犯行，經被告於本院審理時供承：
    伊於96年9月30日晚上，在桃園縣觀音鄉某路的便利商店，
    以每本2,000元之代價，出售其向中國信託商業銀行股份有
    限公司中壢分行、安泰商業銀行等三家銀行所申設帳戶之三
    本存摺、提款卡，連同提款密碼予不認識之人，供詐騙集團
    使用等語（參見本院卷第9頁反面、第10頁筆錄）。又其交
    給該詐騙集團成員前述2帳戶所為犯行之被害人雖有吳驊恩
    、乙○○之不同，然本案被害人與前案被害人均是遭該詐騙
    集團於96年10月1日下午偽稱網路購物選項程序錯誤為由分
    別詐騙，且本案並無任何積極證據足認被告係分別單獨提供
    本案帳戶予詐騙集團使用，被告上開所辯應足憑採。經核本
    案與前案犯罪日期、時間、方法均屬相同，係一個幫助詐欺
    取財犯行，應認本案與前案核屬同一案件，被告既係以一交
    付該2帳戶之行為致二名被害人受騙，核屬幫助詐欺之想像
    競合犯，參諸上揭說明，與前案應屬同一案件。前案既經判
    決確定，本案即應為前案確定判決效力所及，故公訴人就確
    定判決效力所及之本案事實，於97年8月13日聲請簡易判決
    處刑，即有未合。
四、綜上，本件爰不經言詞辯論，逕諭知免訴之判決。
據上論斷，應依刑事訴訟法第452條、第451條之1第4項第3款、
第302條第1款、第307條，判決如主文。
中    華    民    國    98    年    2     月    3     日
                刑事第八庭審判長法  官   黃家慧
                                法  官   黃炫中
                                法  官   黃賢婷
以上正本證明與原本無異。
如不服本判決，應於判決送達後10日內，向本院提出上訴狀。
                                書記官   江美琪
中    華    民    國    98    年    2    月    3     日


司法院資訊處製作；財團法人民間司法改革基金會備份。
